臺灣高等法院高雄分院刑事判決　　　　　九十三年度上訴字第一八九號
　　上　訴　人
　　即　被　告　乙○○
右上訴人因搶奪等案件，不服臺灣高雄地方法院九十二年度訴字第一九一九號中華民
國九十三年一月十九日第一審判決（起訴案號：臺灣高雄地方法院檢察署九十二年度
偵字第一二九二六號），提起上訴，本院判決如左：
      主      文
上訴駁回。
      事      實
一、乙○○意圖為自己不法之所有，並基於概括犯意，分別於附表一編號(一)、(二)所示
    時、地，連續竊取如附表一編號(一)、(二)所列機車二部，得手後，欲供搶奪犯罪之
    用。嗣意圖為自己不法之所有，並基於搶奪之概括犯意，以附表一編號(二)所竊得
    機車作為犯案之工具，於附表二編號(一)所示時、地、方法，搶奪戊○○所有如附
    表二編號(一)所示財物外；復於附表二編號(二)所示時、地，騎乘不詳車號之機車，
    以附表二編號(二)所示方法，搶奪庚○○○所有如附表二編號(二)所示財物；再承前
 搶奪之犯意，於附表二編號(三)之時、地，與劉志成（另經檢察官提起公訴，於民
    國九十二年七月三十一日經原審以九十二年度訴字第一○一六號判決有期徒刑一
    年在案）共同基於搶奪之犯意聯絡，由劉志成騎乘竊得不詳車號之機車，搭載乙○○，以附表二編號(三)所示之方法，搶奪甲○○所有如附表二編號(三)所示財物。
    各次得手後，均將現款花用殆盡；而行動電話則留供己用或加以變賣；至身分證
    件及其他物品則隨意棄置路邊。又乙○○於犯罪未發覺前，於九十一年七月二十
    三日，因毒品案至高雄市政府警察局三民第二分局製作筆錄時，向承辦警員主動
    供承如附表二編號(三)所示犯行，並願接受裁判；且經警追查戊○○遭搶行動電話
    序號，得知乙○○曾使用該行動電話，而循線查悉上情。
二、案經高雄巿政府警察局移送臺灣高雄地方法院檢察署檢察官偵查起訴。
      理      由
壹、有罪部分：
一、右開事實，業據上訴人即被告乙○○分別於警訊、偵查中、原審及本院供承不諱
    ，核與另案共犯劉志成於偵查中供述情節相符（詳九十一年十一月二十六日檢察
    官訊問筆錄）；並經被害人己○○、丁○○○、戊○○、庚○○○、甲○○分別
    於警訊及本院指述明確（詳被害人九十一年八月八日、八月九日、八月十四日及
    八月二十三日警訊筆錄、本院九十三年四月廿二日審判筆錄）。復有贓物認領保
    管單、機車失竊暨尋獲證明單、台灣大哥大股份有限公司、遠傳電信股份有限公
    司雙向通聯資料附警訊卷可稽。又被告係騎乘附表一編號(二)機車，搶奪被害人戊○○財物等情，已據被告供陳明確（詳九十一年八月八日警訊筆錄）；而被告竊
    得附表一編號(一)所示機車後，因未尋獲行搶對象而丟棄，並未以之為搶奪工具等
    情，亦據被告於警訊證述無訛（詳被告九十一年八月十四日警訊筆錄），是公訴
    人認該機車亦屬搶奪工具，容有誤會；至被告雖騎乘機車搶奪被害人庚○○○財
    物，且自承該機車係於高雄市左營地區竊得（詳被告九十一年八月八日警訊筆錄
    ），惟因僅有被告之自白，被害人庚○○○於本院審理中亦供述：當時被告搶奪
    所騎乘機車之車牌號碼，我沒有看清楚等語。此外，復查無其他確切之證據足證
    被告尚有竊取其他機車之情事，僅能認定被告係騎乘不詳車號之機車搶奪庚○○○之財物，併此明。綜上所述，本件事證明確，被告之犯行，堪以認定。
二、核被告竊取附表一編號(一)(二)被害人等機車之行為，均係犯刑法第三百二十條第一
    項之竊盜罪。又被告搶奪附表二編號(一)(二)(三)被害人等財物之行為，均係犯刑法第
    三百二十五條第一項之搶奪罪。又被告與劉志成間，就附表二編號(三)之搶奪犯行
    ，有犯意聯絡及行為分擔，均為共同正犯。又被告先後多次之竊盜及搶奪犯行，
    時間緊接，手法相同，所犯各係同一罪名之罪，顯係各基於概括之犯意，反覆實
    施，應各依連續犯之規定論以一罪。又被告所犯竊盜、搶奪二罪間，有方法結果
    之牽連關係，應依牽連犯之規定，從一重之連續搶奪罪處斷。又被害人戊○○遭
    搶奪後，警方透過被害人戊○○行動電話序號，追查被告曾於九十一年七月十三
    日十八時七分三十三秒時，曾以被害人戊○○行動電話發話，因而確認被告參與
    該件搶案等情，固有臺灣大哥大股份有限公司、遠傳電信股份有限公司函附通聯
    紀錄可參。惟被告於九十一年七月二十三日，因毒品案至高雄市政府警察局三民
    第二分局製作筆錄時，已向承辦警員主動供承如附表二編號(三)所示搶奪犯行之事
    實，有高雄市政府警察局三民第二分局九十二年十一月四日高市警三（貳）分三
    字第○九二○○二三二六九號函附筆錄附原審卷可參；而警方追查行動電話序號
    後，遠傳電信股份有限公司係於九十一年八月六日傳真被告申辦行動電話基本資
    料，有該傳真函附警訊卷可參，準此而論，因被告於警方查知被告行動電話申
    設資料前，已向高雄市政府警察局三民第二分局員警自首，基於『裁判上一罪關
    係之犯罪，茍全部犯罪未被發覺之前，行為人僅就其中一部分犯罪自首，仍生全
    部自首效力』（最高法院九十年度臺上字第五四三五號判決意旨參照），被告雖
    僅就附表二編號(三)犯行自首，本件仍發生全部自首效力，應依刑法第六十二條前
    段規定，減輕其刑，並先加而後減之。
四、原審因而適用刑法第二十八條、第五十六條、第三百二十條第一項、第三百二十
    五條第一項、第五十五條、第六十二條前段，罰金罰鍰提高標準條例第一項前段
    之規定，並審酌被告正值青年，不知潔身自愛，除取他機車外，復搶奪被害女子
    皮包，行為實屬不該，且危害社會治安，使女子陷於恐懼，本不宜輕縱，惟念其
    犯後坦承犯行，態度尚稱良好，並參以機車業已歸還被害人；搶奪部分，亦有部
    分物品經被害人領回，及其竊盜、搶奪財物之價值，被告主動向警方供出搶案，
    甚有悔意等一切情狀，酌情量處有期徒刑一年四月。經核原判決認事用法並無不
    合，量刑亦屬適度，被告上訴意旨，指摘原判決量刑過重不當，顯無理由，應予
    駁回。
貳、不另為無罪諭知部分：
一、公訴意旨另以：被告於九十一年五月二十四日十四時五十一分許，在高雄市○○
    區○○路、立信路口處，騎乘不詳車號機車，自被害人丙○○後方，搶奪被害人
    背於右肩皮包一只（內有現金新臺幣一萬四千元、手機一支、ＰＤＡ一台及證件
    等物）等情。因認被告涉犯刑法第三百二十五條第一項搶奪罪嫌。
二、按犯罪事實應依證據認定之，無證據不得推定其犯罪事實；又不能證明被告犯罪
    者，應諭知無罪之判決，刑事訴訟法第一百五十四條第二項、第三百零一條第一
    項前段分別定有明文。再認定被告有罪之事實，應憑證據，如未能發現相當之證
    據，或證據不足以證明，自不能以推測或擬制之方法，以為裁判之基礎；且認定
    犯罪事實所憑之證據，其為訴訟上之證明，須達於通常一般人均不致有所懷疑，
    而得確信其為真實之程度者，始得據為有罪之認定，倘其證明尚未達到此一程度
    而有合理之懷疑存在時，尚難為有罪之認定基礎；苟積極證據不足以為不利於被
    告事實之認定，即應為有利於被告之認定，更不必有何有利之證據（最高法院三
    十年上字第八一六號、四十年臺上字第八六號、七十六年臺上字第四九八六號判
    例參照）。
三、公訴人認被告涉犯前開搶奪罪嫌，係以被害人丙○○指訴；被告自白，為其
    論罪依據。訊據被告堅決否認有前開搶奪犯行，辯稱：伊未搶丙○○之皮包，亦
    未在高雄市○○路、立信路口行搶過他人財物等語。經查：(一)證人丙○○於原審
    證稱：當天下午二時許，在裕誠路、富國路與立信路口，伊手拿著皮包，不是背
    著，欲至停車場，搶匪就騎機車自其右方搶走皮包，伊只見到搶匪背影，並記下
    車號，搶匪當時戴安全帽，頭髮超過耳朵，身材較被告胖，嗣警方查詢車號後，
    即帶其至鼓山尋找車主，但該機車與搶匪騎乘之機車不同，且車主背影不像搶匪
    ，故可能記錯車號，之後，鼎金派出所通知其領回皮包，警方告知係團管區附近
    居民見有人將皮包丟在該處，再送至派出所等語（詳原審九十三年一月六日審判
    筆錄）。準此而論，因證人丙○○僅見到搶匪背影，並未正面見到搶匪，且搶匪
    體格較被告為胖，則被告是否為搶匪，已非無疑；況證人丙○○所記下搶匪機車
    車號係ＸＶＹ─九○七號，與被告於附表一編號(一)所竊得之機車車號ＹＮＤ－五
    三三號不符，尚難遽認被告犯罪。(二)證人丙○○之指訴，既無法證明被告有搶奪
    犯行，且其指認之搶匪身材、騎乘機車車號均與被告身材、竊得機車號碼不符，
    則被告之警訊中之自白，即與事實不存在，自難採為不利於被告之認定。此外，
    復查無其他確切之證據足證被告，依前開判例之意旨，被告此部分犯罪，尚屬不
    能證明。惟公訴人認被告此部分與其前開搶奪論罪科刑部分，具有連續犯之裁判
    上一罪關係，故不另為被告此部分無罪之諭知，併此明。
據上論斷，應依刑事訴訟法第三百六十八條，判決如主文。
本案經檢察官林應華到庭執行職務。
中    華    民    國     九十三     年       四       月     二十九     日
                              臺灣高等法院高雄分院刑事第三庭
                                  審判長法官  周賢銳
                                        法官  黃建榮
                                        法官  謝宏宗
右正本證明與原本無異。
搶奪部分如不服本判決應於收受本判決後十日內向本院提出上訴書狀，其未述上訴
理由者，並得於提起上訴後十日內向本院補提理由書狀（均須按他造當事人之人數附
繕本)「切勿逕送上級法院」。
竊盜部分不得上訴。
    書記官  賴梅琴
中    華    民    國     九十三     年       五       月       三       日
附錄：本判決論罪科刑法條：
刑法第三百二十五條第一項
意圖為自己或第三人不法之所有，而搶奪他人之動產者，處六月以上五年以下有期徒
刑。
刑法第三百二十條第一項
意圖為自己或第三人不法之所有，而竊取他人之動產者，為竊盜罪，處五年以下有期
徒刑、拘役或五百元以下罰金。
附表一：
┌─┬─────┬──────┬───┬─────────┬────┬──┐
│編│(一)犯罪時間│犯 罪  地 點│被害人│犯   罪    方   法│所得財物│備註│
│號│(二)發現時間│            │      │                  │        │    │
├─┼─────┼──────┼───┼─────────┼────┼──┤
│一│(一)九十一年│高雄縣仁武鄉│許朱月│趁被害人不注意時，│ＹＮＤ－│    │
│  │七月一日上│大灣村仁雄路│春    │利用機車鑰匙未取下│五三三號│    │
│  │午        │一九○之一號│      │之機會，發動該機車│輕機車  │    │
│  │(二)九十一年│（公訴人誤載│      │，並將之竊走，欲供│        │    │
│  │七月一日上│一九○號）『│      │搶奪犯罪之用，嗣未│        │    │
│  │午十時二十│鴻騏汽車修理│      │尋獲行搶對象而丟棄│        │    │
│  │五分許    │廠』前      │      │。                │        │    │
├─┼─────┼──────┼───┼─────────┼────┼──┤
│二│(一)九十一年│高雄縣仁武鄉│己○○│同上。嗣以該機車為│ＯＪＱ－│    │
│  │七月十三日│仁雄路四六五│（車主│工具，行搶被害人許│二一九號│    │
│  │上午      │號『奕泰不銹│：郭信│英珍。            │重型機車│    │
│  │(二)九十一年│鋼鐵工廠』前│雄）  │                  │        │    │
│  │七月十三日│            │      │                  │        │    │
│  │上午十時許│            │      │                  │        │    │
│  │          │            │      │                  │        │    │
└─┴─────┴──────┴───┴─────────┴────┴──┘
附表二：
┌─┬─────┬──────┬───┬─────────┬────┬──┐
│編│犯罪時間  │犯 罪  地 點│被害人│犯   罪    方   法│所得財物│備註│
│號│          │            │      │                  │（新臺幣│    │
│  │          │            │      │                  │）      │    │
├─┼─────┼──────┼───┼─────────┼────┼──┤
│一│九十一年七│高雄巿左營區│戊○○│乙○○騎乘竊得之Ｏ│手提包一│    │
│  │月十三日十│裕誠路三六○│      │ＪＱ－二一九號機車│只（內有│    │
│  │七時十五分│號前        │      │自被害人右後方搶奪│六百元、│    │
│  │許        │            │      │被害人提於右手之手│手機一支│    │
│  │          │            │      │提包一只，得手後逃│）      │    │
│  │          │            │      │逸。              │        │    │
├─┼─────┼──────┼───┼─────────┼────┼──┤
│二│九十一年七│高雄巿左營區│黃潘梅│乙○○騎乘不詳車號│皮包一只│    │
│  │月十七日上│榮富街十九號│雀    │之機車自被害人左後│【內有一│    │
│  │午九時二十│前          │      │方搶奪被害人夾於左│萬四千二│    │
│  │分許      │            │      │手腋下之皮包一只，│百元、手│    │
│  │          │            │      │得手後逃逸。      │機二支、│    │
│  │          │            │      │                  │提款卡三│    │
│  │          │            │      │                  │張、存摺│    │
│  │          │            │      │                  │三本、支│    │
│  │          │            │      │                  │票二張（│    │
│  │          │            │      │                  │面額各為│    │
│  │          │            │      │                  │二十萬元│    │
│  │          │            │      │                  │、三十萬│    │
│  │          │            │      │                  │元）、空│    │
│  │          │            │      │                  │白票據二│    │
│  │          │            │      │                  │十四張、│    │
│  │          │            │      │                │身分證、│    │
│  │          │            │      │                  │健保卡、│    │
│  │          │            │      │                  │駕照、行│    │
│  │          │            │      │                  │照各一張│    │
│  │          │            │      │                  │及紅包袋│    │
│  │          │            │      │                  │（內有一│    │
│  │          │            │      │                  │萬三千元│    │
│  │          │            │      │                  │，公訴人│    │
│  │          │            │      │                  │漏載此部│    │
│  │          │            │      │                  │分）】  │    │
├─┼─────┼──────┼───┼─────────┼────┼──┤
│三│九十一年七│高雄巿左營區│甲○○│劉志成騎乘其竊得之│手提包一│    │
│  │月中旬某日│文自路三六三│      │不詳車號之機車搭載│只（內有│    │
│  │十四時三十│巷口        │      │乙○○，由乙○○自│三萬元、│    │
│  │分許      │            │      │被害人右後方搶奪被│手機一支│    │
│  │          │            │      │害人提於左手之手提│）      │    │
│  │          │            │      │包一只，得手後逃逸│        │    │
│  │          │            │      │。                │        │    │
└─┴─────┴──────┴───┴─────────┴────┴──┘
                                                                  Ａ
